臺灣臺北地方法院刑事判決　　　　　　　　　　　　九十二年度易字第一七四０號
　　公　訴　人　臺灣臺北地方法院檢察署檢察官
　　被　　　告　甲○○
右列被告因違反著作權法案件，經檢察官提起公訴（九十一年度調偵字第五七四號）
，本院判決如左：
    主  文
甲○○被訴違反修正前著作權法第八十七條第四款「未經著作財產權人同意而輸入著
作重製物」之規定部分，免訴。
其餘被訴部分無罪。
    理  由
一、公訴意旨略以：被告甲○○係位在臺北縣新店市○○路○段一六三號地下室「寰
    宇影音光碟店」之實際負責人，明知「不可能的任務二」（MissionImpossible
    2）之數位影音光碟（ＤＶＤ，Digital Video Disk）係美商派拉蒙影片股份有
    限公司（ParamountPictures Co.，下稱派拉蒙公司）享有著作權之視聽著作物
    ，且已授權協和國際多媒體股份有限公司（下稱協和公司）在臺灣地區享有獨家
    代理發行ＤＶＤ之權利，自民國（下同）九十年二月一日起至九十一年一月三十
    一日止，未經上開公司之授權或同意，不得出租自國外平行輸入之正版著作物，
    其竟基於意圖營利之概括犯意，自民國九十年三月初至同年七月十二日止，連續
    在其所經營之「寰宇影音光碟店」內，以每次新臺幣（下同）六十元之價格公開
    陳列出租予不特定人，以此方式侵害他人之著作權，嗣於九十年七月十二日下午
    四時三十分許，在上址為警查獲，並扣得「不可能的任務二」ＤＶＤ一片及字幕
    匣一個。案經協和公司訴由臺北市政府警察局刑事警察大隊報告偵辦，因認被告
    甲○○涉有違反（修正前）著作權法第八十七條第四款（公訴人誤載為第二款）
    未經著作財產權人同意而輸入著作重製物罪，應依（修正前）第九十三條第三款
    規定處罰及（修正前）著作權法第九十二條擅自以出租之方法侵害他人之著作財
    產權，應從一重之著作權法第九十二條之規定處斷。
二、按犯罪事實，應依證據認定之，無證據不得認定其犯罪事實；又不能證明被告犯
    罪者，應諭知無罪之判決，刑事訴訟法第一百五十四條第二項、第三百零一條第
    一項分別定有明文。
三、公訴人認被告涉有前開罪嫌，無非以：本件扣案之「不可能的任務二」ＤＶＤ一
    片及字幕匣一個為自國外平行輸入之正版著作物，且被告以經營光碟出租為業務
    ，當知若欲合法出租光碟，應與享有著作財產權者簽署契約，其私自透過特殊管
    道取得美國之正版光碟，足徵被告明知享有該光碟之著作權者乃另有其人，其未
    經著作權人之授權，仍出租該著作物，難諉為不知而阻卻違法等為其論據。訊據
    被告甲○○固坦承有於右揭時地陳列出租上開「不可能的任務二」ＤＶＤ一片及
    字幕匣一個，惟堅詞否認有何違反著作權法之犯行，其於警訊中辯稱：扣案之「
    不可能的任務二」ＤＶＤ一片及字幕匣一個係伊於九十年三月初在網路上向Ｂ先
    生以一千一百五十元購買之合法原版著作重製物；後於本院調查時辯稱：扣案物
    係其居住於香港之胞兄於當地購買後委託朋友入境台灣後交給伊等語。是本件之
    爭點即在於，被告合法取得他人所輸入之真品後予以出租，是否構成著作權之侵
    害。經查：
（一）公訴人認本件扣案之「不可能的任務二」ＤＶＤ一片及字幕匣一個為自國外平
      行輸入之正版著作物，被告違反（修正前）著作權法第八十七條第四款（公訴
      人誤載為第二款）未經著作財產權人同意而輸入著作重製物罪，應依（修正前
      ）第九十三條第三款規定處罰（論罪法條）。惟著作權法業於九十二年七月九
      日修正公布，同年月十一日生效，修正後之著作權法第九十三條第一項第一款
      已將「以第八十七條第四款之方法侵害他人之著作財產權」予以除罪，是被告
      所為，依修正後之著作權法第九十三條第一項第二款規定已屬不罰之行為，此
      部分應依刑事訴訟法第三百零二條第四款之規定，諭知免訴之判決。
（二）按修正前、後之著作權法第八十七條第四款固規定「有下列情形之一者，除本
      法另有規定外，視為侵害著作權或製版權：四、未經著作財產權人同意而輸入
      著作原件或其重製物者」。惟修正前、後之著作權法第八十七條之一第一項第
      三款亦規定「有下列情形之一者，前條第四款之規定，不適用之：三、為供輸
      入者個人非散布之利用或屬入境人員行李之一部分而輸入著作原件或一定數量
      重製物者」。次按「屬入境人員行李一部分」之情形，不須以「為供入境人員
      個人非散布之利用」為限即得予輸入，蓋依著作權法第八十七條之一第一項第
      三款規定之文義解釋，應係指「為供輸入者個人非散布之利用而輸入著作原件
      或一定數量重製物」或「屬入境人員行李之一部分而輸入著作原件或一定數量
      重製物」二種情形，不適用同法第八十七條第四款規定。易言之，上開二種情
      形得不經著作財產權人同意，得予輸入，且因非屬違反第八十七條之規定，即
      不應視為侵害著作權之物，蓋所謂「前條第四款之規定，不適用之」，應包括
      第八十七條本文之「視為侵害著作權」一併不適用，始有意義，單純第四款「
      未經著作財產權人同意而輸入著作原件或其重製物者」並無意義，亦無將第八
      十七條之本文與款次分開割裂適用之理。又為供輸入者個人非散布之利用及屬
      入境人員行李之一部份，可輸入之著作原件或重製物之數量，每次每一著作以
      一份為限，亦經八十二年四月二十四日（八二）台內著字第八二八四八七０號
      函釋甚明。本件扣案之「不可能的任務二」ＤＶＤ及字幕匣均僅一份，公訴人
      亦認扣案物屬平行輸入之正版著作物，符合上開得不經著作財產權人同意得予
      輸入之規定，且輸入後亦不應視為侵害著作權之物。
（三）再按「合法著作重製物之所有權人，得出租該重製物。但錄音著作及電腦程式
      著作之重製物，不適用之」，著作權法第六十條前段定有明文，此規定乃係沿
      襲八十一年修正前之著作權法第二十八條第三項之規定而來，八十一年修正前
      之著作權法第二十八條第三項原規定：「已取得合法著作複製物之所有權者，
      得出借、出租或出售該複製物」，此即所謂「第一次銷售原則（ＦｉｒｓｔＳ
      ａｌｅＤｏｃｔｒｉｎｅ）」，係指著作之原件或其複製品，第一次合法賣出
      ，著作權人之權利即已耗盡，著作權人不能再對賣出之複製品，禁止他人出借
      、出租或出售，亦稱為「權利耗盡原則」，其立法意旨在謀著作財產權與著作
      重製物所有權之平衡。我國著作權法第六十條僅限制錄音及電腦程式著作，不
      適用第一次銷售原則，第六十條乃為規範在我國境內之出租行為，限「著作原
      件或其合法著作重製物之所有人」始可為之，違法之著作重製物則不得出租。
      查
      本件扣案之「不可能的任務二」ＤＶＤ係合法輸入之重製物，無侵害著作權情
      事，已如前述，依右揭說明，被告本得出租、出借或出售該套ＤＶＤ，是被告
      合法取得自國外平行輸入之本件扣案光碟後，縱將之陳列出租，所為亦與修正
      前、後著作權法第九十二條規定之「意圖營利而以出租之方法侵害他人著作權
      財產權」之構成要件不符。
四、綜上所述，被告所為，並不符合修正前著作權法第八十七條第四款「未經著作財
    產權人同意而輸入著作原件或其重製物者，視為侵害著作權」之規定，而無適用
    修正前著作權法第九十三條第三款規定處罰之餘地，且修正後著作權法第九十三
    條第一項第二款已不罰修正前著作權法第八十七條第四款之行為，此部分應諭知
    免訴之判決。又被告所為與著作權法第六十條規定之合法重製物之所有人，得出
    租該重製物之規定相符，亦無修正前、後著作權法第九十二條規定之適用，是尚
    難認被告所為與公訴人所舉應論處之法條構成要件相符。此外，本院復查無其他
    積極證據足認被告有何公訴人所指之犯行，不能證明被告甲○○犯罪，爰判決如
    主文所示。
據上論斷，應依刑事訴訟法第三百零一條第一項、第三百零二條第四款，判決如主文
。
本案經檢察官陳弘杰到庭執行職務。
中　　　華　　　民　　　國　　九十三　　年　　　九　　　月　　　十　　　日
                                  臺灣臺北地方法院刑事第五庭
                                      審判長法  官　黃　程　暉
                                            法  官　吳　靜　怡
                                            法  官　楊　晉　佳
右正本證明與原本無異。
如不服本判決，應於判決送達後十日內，向本院提出上訴狀。
                                            書記官　陳　惠　娟
中　　　華　　　民　　　國　　九十三　　年　　　九　　　月　　　十四　　日
